臺灣臺中地方法院民事判決　　　　　　 96年度家訴字第234號
原　　　告　甲○○
　　　　　　　　　　　　01戶.
　　　　　　丙○○
　　　　　　　　　　　　店村
　　　　　　戊○○
共　　　同
訴訟代理人　陳榮昌律師
被　　　告　行政院國軍退除役官兵輔導委員會臺中縣榮民服務
　　　　　　處
法定代理人　丁○○
訴訟代理人　林瓊嘉律師
上列當事人間請求給付遺產事件，本院於民國96年9月6日言詞辯
論終結，判決如下：
    主      文
被告應給付原告甲○○、丙○○、戊○○各新臺幣壹佰壹拾參萬
陸仟肆佰貳拾玖元，及均自民國96年9月7日起至清償日止，按週
年利率5%計算之利息。
訴訟費用由被告負擔。
本判決於原告各以新台幣參拾柒萬玖仟元分別為被告供擔保後，
得為假執行；但被告如分別以新台幣壹佰壹拾參萬陸仟肆佰貳拾
玖元，各為原告預供擔保後，得免為假執行。
    事實及理由
甲、程序部分
壹、按臺灣地區人民與大陸地區人民間之民事事件，除本條例另
    有規定外，適用臺灣地區之法律，臺灣地區與大陸地區人民
    關係條例第41條第1項著有規定。
貳、查原告均為大陸地區人民，而被告則為臺灣地區人民乙○○
    之法定遺產管理人，而兩造間系爭請求給付遺產事件為民事
    事件，有民事起訴狀、公證書、財團法人海峽交流基金會證
    明在卷可證，復經本院調取本院95年度家催字第109號卷、9
    5年度聲繼字第55號卷核閱無誤，自堪信為真實。此外，前
    開條例就本件民事事件別無規定，依前開說明，自應適用臺
    灣地區之法律。
乙、實體部分
壹、原告主張：
一、原告之被繼承人乙○○為民國15年2月12日生，自38年隨國
    軍來台至95年3月17日逝世，其終身未娶而遺有財產總計為
    新台幣（下同）3,409,287元，其中現金分別為台銀存款1,9
    76,024元、郵局存款376,292元、遺留現金7,871元，而不動
    產價額為土地1,035,300元、房屋13,800元。
二、乙○○兄姊共7人，原告甲○○為其3兄，而原告丙○○、戊○○則分別為其2、3姊，均為大陸地區人民，且乙○○與原
    告之父母與除原告外之兄弟姊妹均已於甲○○生前即逝世，
    故原告3人為乙○○之繼承人，原告並業依臺灣地區與大陸
    地區人民關係條例第66條之規定為繼承之表示，並經本院於
    95年11月30日准予備查。
三、對被告抗辯之陳述：（一）系爭證明原告繼承權之文書，依
    臺灣地區與大陸地區人民關係條例第7條之規定，應推定為
    真正，被告抗辯乙○○之繼承人須經公示催告搜尋是否有子
    嗣始能確定云云，並非正當。（二）又本件原告並無不能管
    理遺產之情形，自無退除役官兵無人繼承遺產管理辦法第3
    條規定之適用。
四、被告為乙○○遺產管理人而保管其前開遺產，然被告迭經原
    告催討系爭遺產，均不移交給付，爰請求被告即遺產管理人
    給付系爭遺產。並聲明：除供擔保金額外，請求判決如主文
    所示。
貳、被告則以：
一、被告依臺灣地區與大陸地區人民關係條例第66條、退除役官
    兵無人繼承遺產管理辦法第68條之規定，而為乙○○之遺產
    管理人，且乙○○之遺產數額合計為3,409,287元。
二、原告雖提出公證書、財團法人海峽交流基金會證明等欲證明
    其等為乙○○繼承人之事實，然前開文書未實質查證，其所
    根據之資料亦未臻明確，亦難認定乙○○至臺灣前未結婚亦
    無子女之事實。則原告縱為乙○○之遺產繼承人，然第1順
    位繼承人是否確不存在，尚待向法院申報，未查明前，被告
    自無從給付系爭遺產，俾免侵害先順位繼承人之權益。
三、且依退除役官兵無人繼承遺產管理辦法第7條規定，被告應
    於表示繼承期間屆滿3年後，始得辦理交付遺產，原告之訴
    顯無理由等語，資為抗辯。並聲明：（一）原告之訴駁回。
    （二）訴訟費用由於告負擔。（三）如受不利之判決，請准
    供擔保免為假執行。
參、得心證之理由
一、按大陸地區人民繼承臺灣地區人民之遺產，應於繼承開始3
    年內，以書面向被繼承人住所地之法院為繼承之表示，逾期
    視為拋棄繼承；繼承，因被繼承人死亡而開始；繼承人自繼
    承開始時，除民法另有規定外，承受被繼承人財產上之一切
    權利義務，臺灣地區與大陸地區人民關係條例第66條第1項
    、民法第1147條、第1148條分別定有明文。次按被繼承人在
    臺灣地區之遺產，由大陸地區人民依法繼承者，其所得財產
    總額，每人不得逾200萬元，超過部分，歸屬臺灣地區同為
    繼承之人，臺灣地區無同為繼承之人者，歸屬臺灣地區後順
    序之繼承人，臺灣地區無繼承人者，歸屬國庫；第1項遺產
    中，有以不動產為標的者，應將大陸地區繼承人之繼承權利
    折算為價額，但其為臺灣地區繼承人賴以居住之不動產者，
    大陸地區繼承人不得繼承之，於定大陸地區繼承人應得部分
    時，其價額不計入遺產總額，臺灣地區與大陸地區人民關係
    條例第67條第1、4項著有規定。另按有繼承人承認繼承時，
    遺產管理人應為遺產之移交，民法第1179條第1項第5款亦有
    明文。復按在大陸地區作成之文書，經行政院設立或指定之
    機構或委託之民間團體驗證者，推定為真正，臺灣地區與大
    陸地區人民關係條例第7條明文規定。而依前開規定推定為
    真正之文書，其實質上證據力，由法院或有關主管機關認定
    ；文書內容與待證事實有關，且屬可信者，有實質上證據力
    ，臺灣地區與大陸地區人民關係條例施行細則第8條亦有規
    定。查：
（一）乙○○於95年3月17日逝世，而因其繼承人有無不明，被
      告依臺灣地區與大陸地區人民關係條例第66條、退除役官
      兵無人繼承遺產管理辦法第68條之規定，為乙○○之法定
      遺產管理人，為兩造所不爭，並經本院調取本院95年度家
      催字第109號卷核閱無誤，自堪信為真實。
（二）原告所主張乙○○未婚、無子女，連同兄姊共7人，原告
      甲○○為其3兄，而原告丙○○、戊○○則分別為其2、3
      姊，均為大陸地區人民，且乙○○與原告之父母與除原告
      外之兄弟姊妹均已於甲○○生前即逝世，故原告3人為乙○○之繼承人，原告並業依臺灣地區與大陸地區人民關係
      條例第66條之規定為繼承之表示，並經本院於95年11月30
      日准予備查等事實，業據原告提出戶籍謄本、繼承系統表
      、中華人民共和國山東省青島市公證處公證書、財團法人
      海峽交流基金會證明為證，亦堪信為真實。被告雖抗辯前
      開文書未實質查證，其所根據之資料亦未臻明確，難認定
      乙○○至臺灣前未結婚亦無子女之事實云云。然前開大陸
      地區作成之文書，既經財團法人海峽交流基金會驗證者，
      依前開說明，自應推定為真正；且前開文書內容與待證事
      實有關，且屬可信，應有實質上證據力，本件既別無證據
      足資認定前開推定之不實，則被告前開抗辯，自不可採。
      從而，原告為乙○○之繼承人，且別無其他順位在前之繼
      承人，應可認定。
（三）乙○○去世後遺有財產總計為3,409,287元，其中現金分
      別為台銀存款1,976,024元、郵局存款376,292元、遺留現
      金7,871元，而不動產價額為土地1,035,300元、房屋13,8
      00元，為兩造所不爭，並經本院調取前開95年度家催字第
      109號卷核閱無誤，亦堪信為真正。又被告於95年6月16日
      聲請本院公示催告定期命乙○○繼承人承認繼承，經本院
      以95年度家催字第109號民事裁定為公示催告；及原告以
      乙○○繼承人之地位於95年10月4日，依臺灣地區與大陸
      地區人民關係條例第66條之規定，向本院為繼承之表示，
      並經本院於95年11月28日准予備查等事實，亦經本院調取
      本院95年度家催字第109號、95年度聲繼字第55號卷核閱
      無誤。則原告於乙○○死亡之3年內，在臺灣地區與大陸
      地區人民關係條例第67條第1項規定之範圍內，請求繼承
      乙○○之系爭遺產，自屬有據。
（四）被告為乙○○之法定遺產管理人，且保管乙○○之系爭遺
      產數額合計為3,409,287元，亦如前述。而被告既經原告
      承認繼承後催討系爭遺產而不置理，原告依民法第1179條
      第1項第5款之規定，請求被告為遺產之移交及給付系爭法
      定利息，亦屬有據。
二、綜上所述，原告甲○○、丙○○、戊○○各請求被告給付1,
    136,429元，及均自民事準備書狀繕本送達之翌日即96年9月
    7日起至清償日止，按法定週年利率5%計算之利息，為有理
    由，應予准許。
三、本判決兩造均陳明願供擔保，聲請准予宣告假執行及免為假
    執行之宣告，經核無不符，爰均酌定相當之擔保金額准許併
    宣告之。
四、本件事證已臻明確，兩造所為之其他主張，陳述並所提之證
    據，經審酌後，認均與本件之結論無礙，不再一一論述，併
    予敘明。
丙、訴訟費用負擔之依據：民事訴訟法第78條。
中　　華　　民　　國　　96　　年　　9 　　月　　20　　日
                      家事法庭  法　官　陳和
以上正本係照原本作成。
如對本判決上訴，須於判決送達後20日之不變期間內，向本院提
出上訴狀。
中　　華　　民　　國　　96　　年　　9 　　月　　20　　日
                                書記官
